最高法院刑事判決　　　　　　　　　 111年度台上字第3214號
上　訴　人　簡嘉佑


上列上訴人因加重詐欺案件，不服臺灣高等法院臺中分院中華民
國111年4月19日第二審判決（111年度金上訴字第309號，起訴案
號：臺灣苗栗地方檢察署109年度偵字第911號），提起上訴，本
院判決如下：
    主  文
上訴駁回。
    理  由
一、按刑事訴訟法第377 條規定，上訴於第三審法院，非以判決
    違背法令為理由，不得為之。是提起第三審上訴，應以原判
    決違背法令為理由，係屬法定要件。如果上訴理由書狀並未
    依據卷內訴訟資料，具體指摘原判決不適用何種法則或如何
    適用不當，或所指摘原判決違法情事，顯與法律規定得為第
    三審上訴理由之違法情形，不相適合時，均應認其上訴為違
    背法律上之程式，予以駁回。
二、本件原判決綜合全案證據資料，本於事實審法院採證認事之
    職權，認定上訴人簡嘉佑有如其事實欄所載犯行，因而撤銷
    第一審之科刑判決，改判仍依想像競合犯規定，從一重論處
    上訴人犯三人以上共同冒用政府機關及公務員名義詐欺取財
    罪刑（想像競合犯洗錢防制法第14條第1 項之一般洗錢罪、
    刑法第216、211條之行使偽造公文書罪），並諭知相關之沒
    收，已詳為敘述所憑之證據及論罪之理由。對於上訴人於原
    審審理時所辯各情，如何不可採信，亦於理由內詳為指駁。
    核其所為論斷，俱有卷內證據資料可資覆按，自形式上觀察
    ，原判決並無足以影響其判決結果之違法情形存在。
三、上訴意旨略以：
    上訴人係依詐騙集團之單一指示，於同日分別至臺中、苗栗
    收取詐騙所得金額，應屬「犯罪事實同一」，故本案與已確
    定之臺灣臺中地方法院108 年度訴字第2525號刑事判決所認
    定之犯罪事實，應為同一案件。原判決未諭知免訴，仍予以
    論罪科刑，有適用法則不當之違法。
四、惟按：已經提起公訴或自訴之案件，在同一法院重行起訴者
    ，應諭知不受理之判決；又同一案件，曾經判決確定者，應
    諭知免訴之判決。刑事訴訟法第303條第2款、第302條第1款
    固分別定有明文。惟所謂「同一案件」係指所訴兩案之被告
    相同，被訴之犯罪事實亦屬同一者而言。又行為人基於單一
    犯意，於同時、同地或密切接近之時地實行數行為，侵害「
    同一法益」，各行為之獨立性極為薄弱，依一般社會健全觀
    念，在時間差距上，難以強行分開，在刑法評價上，以視為
    數個舉動之接續施行，合為包括之一行為予以評價，較為合
    理者，始屬接續犯。倘行為人主觀上雖係基於同一詐欺取財
    之犯意，而先後逐次實行數行為，然其所實行之數行為係分
    別侵害不同被害人之法益，依一般社會健全觀念，在時間差
    距上仍可分別，法律評價上每一行為皆可獨立成罪者，尚非
    不得審酌具體情節，依數罪併罰之例，予以分論併罰。
    原判決認定及說明：上訴人另因加重詐欺等罪案件，經臺灣
    臺中地方法院108年度訴字第2525號判決，判處有期徒刑1年
    2 月，再經原審法院109年度上訴字第1143號判決及本院109
    年度台上字第4117號判決駁回其上訴而確定（下稱前案）。
    前案雖同認定上訴人犯參與詐欺集團之犯罪組織，以及三人
    以上共同冒用政府機關及公務員名義犯詐欺取財、行使偽造
    公文書犯行，惟前案與本案被訴加重詐欺取財犯行，各該被
    害人不同，且對被害人施以詐術之時間、地點有異，實係侵
    害不同被害人的財產法益，且上訴人取得詐欺款項之手段，
    明顯可分，於刑法評價上本具獨立性，無所謂係依詐騙集團
    單一指示所為即屬同一之情，自不能遽謂前案與本案係屬同
    一案件，而為前案確定判決效力所及等旨。原判決予以論罪
    科刑，依上開說明，尚無不合。上訴意旨仍執陳詞，徒憑己
    見，再事爭論，任意指為違法，自非適法之上訴第三審理由
    。
五、綜上所述，上訴意旨係就原審採證認事職權之適法行使，以
    及原判決已明確論斷說明之事項，漫為爭執，與法律規定得
    為第三審上訴理由之違法情形，不相適合。應認其上訴為違
    背法律上之程式，予以駁回。
據上論結，應依刑事訴訟法第395條前段，判決如主文。
中    華    民    國   111    年    8     月    4     日
                  刑事第五庭審判長法  官  李  錦  樑
                                  法  官  周  政  達
                                  法  官  林  孟  宜
                                  法  官  吳  淑  惠
                                  法  官  錢  建  榮
本件正本證明與原本無異
                                  書記官
中    華    民    國   111    年    8     月    9     日